【裁判字號】    94,簡上,48
【裁判日期】    950102
【裁判案由】    給付欠款
【裁判全文】
臺灣基隆地方法院民事判決              94年度簡上字第48號
上  訴  人  乙○○
            甲○○
兼  共  同
訴訟代理人  丙○○
被上訴人    丁○○
上列當事人間請求清償債務事件，上訴人對於中華民國94年8月
19日本院基隆簡易庭94年度基簡字第417號第一審判決提起上訴
，本院第二審合議庭於94年12月26日言詞辯論終結，判決如下：
    主  文
上訴駁回。
第二審訴訟費用由上訴人連帶負擔。
    事實及理由
一、本件兩造均援引第一審之陳述。上訴人並補充略以：１、依
    兩造契約書附記之但書有約定扣除9月份營收，足見兩造確
    有原幼兒19名繼續就讀之保證；２、上訴人就上述被上訴人
    之保證條款，有同時履行抗辯權；３、被上訴人所為本件之
    請求有違誠信原則。
二、本件被上訴人起訴主張：被上訴人於91年9月1日與上訴人丙○○訂立讓渡契約，將被上訴人經營之「熊寶貝幼兒園」之
    所有設備讓渡與丙○○，由其接手經營。雙方言明讓渡金新
    台幣（下同）900,00 0元，上訴人得分期於91年9月19日、
    92 年3月15日各給付600,0 00元及300,000元，並由上訴人
    乙○○、甲○○擔任丙○○履約付款之連帶保證人。詎事後
    上訴人丙○○僅給付600,000元，尾款300,000元則拒絕給付
    ，履經催討，均未獲置理。而上訴人乙○○、甲○○2人為
    連帶保證人，亦應共負連帶清償之責。為此提起本訴，請求
    上訴人3人連帶如數給付，並加計法定遲延利息等語。
三、原審以：上訴人雖以：「上訴人丙○○與被上訴人所訂之讓
    渡契約，讓渡內容除包含幼兒園內之教材設備外，尚保括當
    時就讀之幼兒續留權，上訴人丙○○應給付之第2期款300,
    000元，即是被上訴人同意將幼兒續留就讀之權利金。惟上
    訴人丙○○給付原告600,000元後，被上訴人竟另行開設幼
    兒園，並將原就讀於熊寶貝之19名幼兒全數帶走。迄91 年9
    月30日被告發現19名幼兒並未到園上課後，始查知上情。故
    原告既未依約讓19名幼兒繼續就讀，上訴人自無庸給付權利
    金300,000元云云」，資為抗辯。惟被上訴人主張之事實，
    業據其提出讓渡同意書、存證信函、支票及退票理由單等物
    為證。被告雖以上情置辯，並提出收費單、收據、明細表等
     物為證。然查：依卷附之讓渡同意書所載，兩造之讓渡內
     容僅有幼兒園之租賃契約及現場設備，並未有隻字片語言
     及被上訴人負將現就讀之幼兒繼續留讀之義務。上訴人所
     辯並未舉證以實其說，已難信為真實。況衡諸常情，幼兒
     是否續讀與否，乃取決於幼兒之家長，被上訴人並無決定
     幼兒是否繼續留讀之權利，被告辯稱未給付之300,000元為
     幼兒續讀權利金云云，顯屬無稽，實難採信，自以被上訴
     人之主張為真正。從而，以被上訴人本於讓渡契約及連帶
     保證租賃等法律關係，請求上訴人連帶給付300,000元及法
     定遲延利息，為有理由，應予准許。因而因而准許被上訴
     人之上開聲明之判決，並依職權宣告假執行，經核於法並
     無違誤。
四、上訴人仍執第一審原詞，並以依兩造契約書附記之但書有約
    定扣除9月份營收，足見兩造確有原幼兒19名繼續就讀之保
    證；上訴人就上述被上訴人之保證條款，有同時履行抗辯權
    ；被上訴人所為本件之請求有違誠信原則等語，作為補充上
    訴理由。惟查：１、兩造之契約書上所載扣除9月份營收等
    語，本屬兩造間讓渡價金之特別約定，並不能以有該約定，
    直接認定兩造間有原幼兒19名繼續就讀保證之重要系爭款；
    ２、所謂同時履行之抗辯，乃係基於雙務契約而發生，倘雙
    方之債務，非本於同一之雙務契約而發生，縱令雙方債務在
    事實上有密切之關係，或雙方之債務雖因同一之雙務契約而
    發生，然其一方之給付，與他方之給付，並非立於互為對待
    給付之關係者，均不能發生同時履行之抗辯，最高法院著有
    59 年台上字第850號判例，可資參照，上訴人謂其有同時履
    行抗辯權，顯然有所誤會；３、被訴人依兩造契約起訴請求
    系爭30萬元之尾款，本屬合法之債權行使，自無違反民法第
    148條第1項之誠實信用原則可言，上訴人指被上訴人本件請
    求違反誠信原則，亦屬誤會。從而，本件上訴人指摘原判決
    不當，求予廢棄改判，自無從認為有理由，應予駁回。
五、據上論結，本件上訴為無理由，依民事訴訟法第436條之1第
    3 項、第449條第1項、第85條第2項前段，判決如主文。
中    華    民    國    95    年    1    月    2    日
                  臺灣基隆地方法院民事庭
                          審判長法  官  周玫芳
                                法  官  徐世禎
                                法  官  李木貴
以上正本係照原本作成。
本件判決不得上訴。
中    華    民    國    95    年    1     月    2     日
                                書記官  周俊群


司法院資訊處製作；財團法人民間司法改革基金會備份。
